---
title: "AnalisisEconomico"
output: html_document
date: "2025-06-18"
---



```{r}
#Limpiar environment

rm(list = ls())
```

```{r}
# Carga de librerías

library(readxl)
library(ggplot2)
library(dplyr)
library(tidyr)
library(stringr)
library(lubridate)
```

Carga de simulación de precios, de consumo y produccion energetica en todos los escenarios.

```{r}
#  Carga de precios de electricidad (2025-2044)
datos <- "XX"

simulacionelec <- read_excel(datos, col_names = TRUE)  # Usar la primera fila como nombres de columna

#  Carga de datos de autoconsumo de la vivienda
datos1 <- "XX"

autoconsumo_vivienda <- read_excel(datos1, col_names = TRUE)  # Usar la primera fila como nombres de columna

#  Carga de datos de autoconsumo del hotel
datos2 <- "XX"

autoconsumo_hotel <- read_excel(datos2, col_names = TRUE)  # Usar la primera fila como nombres de columna

```

Limpiar datos

```{r}
#Eliminamos cualquier fila que contenga al menos un NA
simulacionelec <- simulacionelec[complete.cases(simulacionelec), ]
autoconsumo_hotel <- autoconsumo_hotel[complete.cases(autoconsumo_hotel), ]
autoconsumo_vivienda <- autoconsumo_vivienda[complete.cases(autoconsumo_vivienda), ]

#Eliminamos datos de 2024
autoconsumo_vivienda <- autoconsumo_vivienda %>%
  filter(Año != 2024)

autoconsumo_hotel <- autoconsumo_hotel %>%
  filter(Año != 2024)
```
```{r}
# Cambiamos modo de fecha de simulacionelec para que sea igual que los autoconsumos y poder unir en escenarios

meses_esp <- c("ene","feb","mar","abr","may","jun",
               "jul","ago","sep","oct","nov","dic")

simulacionelec <- simulacionelec %>%
  # Eliminamos el punto final de la abreviatura
  mutate(Fecha = str_remove(Fecha, "\\.$")) %>%
  separate(Fecha, into = c("Año", "Mes"), sep = " ")

simulacionelec <- simulacionelec %>%
  mutate(
    Año = as.integer(Año),
    Mes = as.character(Mes)
  )
```



Creación de df de estudio de cada escenario.

```{r}
#Escenario 1 - Depencia 100% de la red eléctrica

Escenario1 <- autoconsumo_vivienda %>%            
  select(Año, Mes, Consumo) %>%                   
  rename(Consumo_Vivienda = Consumo) %>%          
  left_join(                                       
    autoconsumo_hotel %>%                        
      select(Año, Mes, Consumo) %>%               
      rename(Consumo_Hotel = Consumo),            
    by = c("Año", "Mes")                          
  ) %>%          
  left_join(                                       
    simulacionelec %>%                        
      select(Año, Mes, Precio_simulado),               
    by = c("Año", "Mes")                          
  )

```
```{r}
#Escenario 2 - Placas solares y dependencia de la red eléctrica para cubrir faltas

Escenario2 <- autoconsumo_vivienda %>%            
  select(Año, Mes, Necesidad_Electrica) %>%                   
  rename(Consumo_Vivienda_Red = Necesidad_Electrica) %>%          
  left_join(                                       
    autoconsumo_hotel %>%                        
      select(Año, Mes, Necesidad_Electrica) %>%               
      rename(Consumo_Hotel_Red = Necesidad_Electrica),            
    by = c("Año", "Mes")                          
  ) %>%          
  left_join(                                       
    simulacionelec %>%                        
      select(Año, Mes, Precio_simulado),               
    by = c("Año", "Mes")                          
  )
```

```{r}
#Escenario 3 - Placas solares y almacenamiento en hidrógeno verde, tirando de red electrica para cubrir faltas

Escenario3 <- autoconsumo_vivienda %>%            
  select(Año, Mes, Necesidad_No_Autoconsumida) %>%                   
  rename(Consumo_Vivienda_Red = Necesidad_No_Autoconsumida) %>%          
  left_join(                                       
    autoconsumo_hotel %>%                        
      select(Año, Mes, Necesidad_No_Autoconsumida) %>%               
      rename(Consumo_Hotel_Red = Necesidad_No_Autoconsumida),            
    by = c("Año", "Mes")                          
  ) %>%          
  left_join(                                       
    simulacionelec %>%                        
      select(Año, Mes, Precio_simulado),               
    by = c("Año", "Mes")                          
  )
```
Análisis económico simple - Contabilización de costes totales por escenario

```{r}
Analisis_Escenario1 <- Escenario1 %>%
  mutate(
    Coste_Vivienda = Precio_simulado * Consumo_Vivienda,
    Coste_Hotel = Precio_simulado * Consumo_Hotel,
    CosteAcumulado_vivienda = cumsum(Coste_Vivienda),
    CosteAcumulado_Hotel = cumsum(Coste_Hotel),
  )
```
```{r}
Analisis_Escenario2 <- Escenario2 %>%
  mutate(
    Coste_Vivienda_Red = Precio_simulado * Consumo_Vivienda_Red,
    Coste_Hotel_Red = Precio_simulado * Consumo_Hotel_Red,
    Coste_Placas_Vivienda = if_else(row_number() == 1,  9800, 0),
    Coste_Placas_Hotel  = if_else(row_number() == 1, 630000, 0),
    Mantenimiento_Placas_Vivienda = if_else(Mes == "ene", 196, 0),
    Mantenimiento_Placas_Hotel = if_else(Mes == "ene", 12600, 0),
    Coste_Total_Vivienda = Coste_Vivienda_Red + Coste_Placas_Vivienda + Mantenimiento_Placas_Vivienda,
    Coste_Total_Hotel = Coste_Hotel_Red + Coste_Placas_Hotel + Mantenimiento_Placas_Hotel,
    CosteAcumulado_Vivienda = cumsum(Coste_Total_Vivienda),
    CosteAcumulado_Hotel = cumsum(Coste_Total_Hotel)
  )
```

```{r}
Analisis_Escenario3 <- Escenario3 %>%
  mutate(
    Coste_Vivienda_Red = Precio_simulado * Consumo_Vivienda_Red,
    Coste_Hotel_Red = Precio_simulado * Consumo_Hotel_Red,
    Coste_Placas_Vivienda = if_else(row_number() == 1,  9800, 0),
    Coste_Placas_Hotel  = if_else(row_number() == 1, 630000, 0),
    Mantenimiento_Placas_Vivienda = if_else(Mes == "ene", 196, 0),
    Mantenimiento_Placas_Hotel = if_else(Mes == "ene", 12600, 0),
    Coste_Hidrogeno_Vivienda = if_else(row_number() == 1,  140000, 0),
    Coste_Hidrogeno_Hotel = if_else(row_number() == 1,  1600000, 0),
    Mantenimiento_Hidrogeno_Vivienda = if_else(Mes == "ene", 500, 0),
    Mantenimiento_Hidrogeno_Hotel = if_else(Mes == "ene", 2500, 0),
    Coste_Total_Vivienda = Coste_Vivienda_Red + Coste_Placas_Vivienda + Mantenimiento_Placas_Vivienda + Coste_Hidrogeno_Vivienda + Mantenimiento_Hidrogeno_Vivienda,
    Coste_Total_Hotel = Coste_Hotel_Red + Coste_Placas_Hotel + Mantenimiento_Placas_Hotel +  Coste_Hidrogeno_Hotel + Mantenimiento_Hidrogeno_Hotel,
    CosteAcumulado_Vivienda = cumsum(Coste_Total_Vivienda),
    CosteAcumulado_Hotel = cumsum(Coste_Total_Hotel)
  )
```
Unimos los resultadoes en un mismo df para poder comprobar. 

```{r}
Analisis <- Analisis_Escenario1 %>%
  select(Año, Mes, Coste_Vivienda, Coste_Hotel) %>%
  rename(Escenario1_Vivienda = Coste_Vivienda,
         Escenario1_Hotel = Coste_Hotel,
         ) %>%
  left_join(                                       
    Analisis_Escenario2 %>%                        
      select(Año, Mes, Coste_Total_Vivienda, Coste_Total_Hotel) %>%               
      rename(Escenario2_Vivienda = Coste_Total_Vivienda,
             Escenario2_Hotel = Coste_Total_Hotel,
      ),
    by = c("Año", "Mes")                          
  ) %>%
  left_join(                                       
    Analisis_Escenario3 %>%                        
      select(Año, Mes, Coste_Total_Vivienda, Coste_Total_Hotel) %>%               
      rename(Escenario3_Vivienda = Coste_Total_Vivienda,
             Escenario3_Hotel = Coste_Total_Hotel,
      ),
    by = c("Año", "Mes")
  )
```

```{r}
meses_es <- c("ene","feb","mar","abr","may","jun",
              "jul","ago","sep","oct","nov","dic")

# crear variable unificada de fecha para gráficos
Analisis <- Analisis %>%
  mutate(
    Año     = as.integer(Año),
    Mes_chr = tolower(Mes),         
    Mes_num = match(Mes_chr, meses_es),  
    Fecha   = as_date(sprintf("%04d-%02d-01", Año, Mes_num))
  ) %>%
  filter(!is.na(Fecha))

Analisis <-  Analisis %>%
  select(-Mes, -Año, -Mes_chr, -Mes_num)

```


```{r}
# Df de analisis solo de la vivienda

Analisis_Vivienda <- Analisis  %>%
  arrange(Fecha) %>%
  select(Fecha, Escenario1_Vivienda, Escenario2_Vivienda, Escenario3_Vivienda) %>%
  mutate(
    Escenario1_AcumuladoVivienda = cumsum(Escenario1_Vivienda),
    Escenario2_AcumuladoVivienda = cumsum(Escenario2_Vivienda),
    Escenario3_AcumuladoVivienda = cumsum(Escenario3_Vivienda),
  )

```
```{r}
# Df de analisis solo del hotel

Analisis_Hotel <- Analisis  %>%
  arrange(Fecha) %>%
  select(Fecha, Escenario1_Hotel, Escenario2_Hotel,Escenario3_Hotel) %>%
  mutate(
    Escenario1_AcumuladoHotel = cumsum(Escenario1_Hotel),
    Escenario2_AcumuladoHotel = cumsum(Escenario2_Hotel),
    Escenario3_AcumuladoHotel = cumsum(Escenario3_Hotel),
  )

```
Gráficos

```{r}
# Comparación Escenarios Vivienda
Grafico_Analisis_Vivienda <- ggplot(Analisis_Vivienda, aes(x = Fecha)) +
  geom_line(aes(y = Escenario1_AcumuladoVivienda,
                colour = "Escenario 1"),  size = 1, alpha = 0.7) +
  geom_line(aes(y = Escenario2_AcumuladoVivienda,
                colour = "Escenario 2"),  size = 1, alpha = 0.7) +
  geom_line(aes(y = Escenario3_AcumuladoVivienda,
                colour = "Escenario 3"),  size = 1, alpha = 0.7) +
  scale_colour_manual(
    name   = "",     # título de la leyenda
    values = c(
      "Escenario 1" = "firebrick",
      "Escenario 2" = "darkgreen",
      "Escenario 3" = "darkblue"
    )
  ) +
  labs(
    title = "Comparativa de escenarios en Vivienda",
    x     = NULL,
    y     = "Coste Acumulado (€)"
  ) +
  theme_minimal() +
  theme(
    legend.position = "bottom",
    plot.title = element_text(hjust = 0.5)
  )

print(Grafico_Analisis_Vivienda)
```

```{r}
# Comparación Escenarios Hotel
Grafico_Analisis_Hotel <- ggplot(Analisis_Hotel, aes(x = Fecha)) +
  geom_line(aes(y = Escenario1_AcumuladoHotel,
                colour = "Escenario 1"),  size = 1, alpha = 0.7) +
  geom_line(aes(y = Escenario2_AcumuladoHotel,
                colour = "Escenario 2"),  size = 1, alpha = 0.7) +
  geom_line(aes(y = Escenario3_AcumuladoHotel,
                colour = "Escenario 3"),  size = 1, alpha = 0.7) +
  scale_colour_manual(
    name   = "",     # título de la leyenda
    values = c(
      "Escenario 1" = "firebrick",
      "Escenario 2" = "darkgreen",
      "Escenario 3" = "darkblue"
    )
  ) +
  labs(
    title = "Comparativa de escenarios en Hotel",
    x     = NULL,
    y     = "Coste Acumulado (€)"
  ) +
  theme_minimal() +
  theme(
    legend.position = "bottom",
    plot.title = element_text(hjust = 0.5)
  )

print(Grafico_Analisis_Hotel)
```

Una vez hecho el caso base, vamos a pasar al caso con descuento de flujos de caja

Vivienda

```{r}
# Tasa de descuento mensual
i_mensual <- (1+0.07)^(1/12)-1

# Analisis Vivienda
Analisis_Vivienda_Desc <- Analisis  %>%
  arrange(Fecha) %>%
  select(Fecha, Escenario1_Vivienda, Escenario2_Vivienda, Escenario3_Vivienda)


# Creamos variable de mes # para poder descontar
Analisis_Vivienda_Desc <- Analisis_Vivienda_Desc  %>%
  mutate(Fecha = as_date(Fecha)) %>%
  mutate(min_fecha = min(Fecha)) %>%
  mutate(
    meses_desde_ini = 
      (year(Fecha)  - year(min_fecha)) * 12 +
      (month(Fecha) - month(min_fecha))
  ) %>%
  select(-min_fecha)

# Calculamos valor descontado de Flujos
Analisis_Vivienda_Desc <- Analisis_Vivienda_Desc  %>%
  mutate(
    PV1 = Escenario1_Vivienda / (1 + i_mensual) ^ meses_desde_ini,
    PV2 = Escenario2_Vivienda / (1 + i_mensual) ^ meses_desde_ini,
    PV3 = Escenario3_Vivienda / (1 + i_mensual) ^ meses_desde_ini
  )

# Calculamos el coste acumulado (descontado)
Analisis_Vivienda_Desc <- Analisis_Vivienda_Desc  %>%
  mutate(
    Escenario1_AcumuladoVivienda = cumsum(PV1),
    Escenario2_AcumuladoVivienda = cumsum(PV2),
    Escenario3_AcumuladoVivienda = cumsum(PV3),
  )
```


Hotel

```{r}
Analisis_Hotel_Desc <- Analisis  %>%
  arrange(Fecha) %>%
  select(Fecha, Escenario1_Hotel, Escenario2_Hotel, Escenario3_Hotel)


# Creamos variable de mes # para poder descontar
Analisis_Hotel_Desc <- Analisis_Hotel_Desc  %>%
  mutate(Fecha = as_date(Fecha)) %>%
  mutate(min_fecha = min(Fecha)) %>%
  mutate(
    meses_desde_ini = 
      (year(Fecha)  - year(min_fecha)) * 12 +
      (month(Fecha) - month(min_fecha))
  ) %>%
  select(-min_fecha)

# Calculamos valor descontado de Flujos
Analisis_Hotel_Desc <- Analisis_Hotel_Desc  %>%
  mutate(
    PV1 = Escenario1_Hotel / (1 + i_mensual) ^ meses_desde_ini,
    PV2 = Escenario2_Hotel / (1 + i_mensual) ^ meses_desde_ini,
    PV3 = Escenario3_Hotel / (1 + i_mensual) ^ meses_desde_ini
  )

# Calculamos el coste acumulado (descontado)
Analisis_Hotel_Desc <- Analisis_Hotel_Desc  %>%
  mutate(
    Escenario1_AcumuladoHotel = cumsum(PV1),
    Escenario2_AcumuladoHotel = cumsum(PV2),
    Escenario3_AcumuladoHotel = cumsum(PV3),
  )
```
Gráficos

```{r}
# Comparación Escenarios Vivienda
Grafico_Analisis_Vivienda_Desc <- ggplot(Analisis_Vivienda_Desc, aes(x = Fecha)) +
  geom_line(aes(y = Escenario1_AcumuladoVivienda,
                colour = "Escenario 1"),  size = 1, alpha = 0.7) +
  geom_line(aes(y = Escenario2_AcumuladoVivienda,
                colour = "Escenario 2"),  size = 1, alpha = 0.7) +
  geom_line(aes(y = Escenario3_AcumuladoVivienda,
                colour = "Escenario 3"),  size = 1, alpha = 0.7) +
  scale_colour_manual(
    name   = "",     # título de la leyenda
    values = c(
      "Escenario 1" = "firebrick",
      "Escenario 2" = "darkgreen",
      "Escenario 3" = "darkblue"
    )
  ) +
  labs(
    title = "Comparativa de escenarios en Vivienda (Flujos descontados)",
    x     = NULL,
    y     = "Coste Acumulado (€)"
  ) +
  theme_minimal() +
  theme(
    legend.position = "bottom",
    plot.title = element_text(hjust = 0.5)
  )

print(Grafico_Analisis_Vivienda_Desc)
```