---
title: "Producc_Hidrógeno"
output: html_document
date: "2025-05-01"
---

```{r}
#Limpiamos environment

rm(list = ls())
```

```{r}
# Cargamos librerías

library(readxl)
library(ggplot2)
library(dplyr)
library(tidyr)
library(patchwork)
```

Cargar datos de consumo y producción reales mensuales y limpiar datos (Excel con datos de paso anterior - Simulación_Inicial)

```{r}

datos <- "XX.xlsx"

df <- read_excel(datos, col_names = TRUE)  # No usar la primera fila como nombres de columna
```

Crear df de excesos de producción (vivienda y hotel)

```{r}
df_excesos <- df %>%
  mutate(
    Exceso_Vivienda = pmax(0, Produccion_Vivienda - Consumo_Vivienda),
    Exceso_Hotel = pmax(0, Produccion_Hotel - Consumo_Hotel)
  ) %>%
  select(Mes, Año, Exceso_Vivienda, Exceso_Hotel)
```


Calculamos medias de exceso y de producción para ver que meses son más dominantes

```{r}
df_medias_mensuales <- df %>%
  mutate(
    Exceso_Vivienda = pmax(0, Produccion_Vivienda - Consumo_Vivienda),
    Exceso_Hotel = pmax(0, Produccion_Hotel - Consumo_Hotel)
  ) %>%
  group_by(Mes) %>%
  summarise(
    Produccion_Media_Vivienda = mean(Produccion_Vivienda, na.rm = TRUE),
    Produccion_Media_Hotel = mean(Produccion_Hotel, na.rm = TRUE),
    Exceso_Medio_Vivienda = mean(Exceso_Vivienda, na.rm = TRUE),
    Exceso_Medio_Hotel = mean(Exceso_Hotel, na.rm = TRUE)
  ) %>%
  arrange(factor(Mes, levels = c("ene", "feb", "mar", "abr", "may", "jun", 
                                 "jul", "ago", "sep", "oct", "nov", "dic")))
```

```{r}
# Creamos fila resumen con media anual
media_anual <- df_medias_mensuales %>%
  summarise(
    Mes = "Media Anual",
    Produccion_Media_Vivienda = mean(Produccion_Media_Vivienda, na.rm = TRUE),
    Produccion_Media_Hotel = mean(Produccion_Media_Hotel, na.rm = TRUE),
    Exceso_Medio_Vivienda = mean(Exceso_Medio_Vivienda, na.rm = TRUE),
    Exceso_Medio_Hotel = mean(Exceso_Medio_Hotel, na.rm = TRUE)
  ) %>%
  mutate(
    Porcentaje_Exceso_Vivienda = Exceso_Medio_Vivienda / Produccion_Media_Vivienda * 100,
    Porcentaje_Exceso_Hotel = Exceso_Medio_Hotel / Produccion_Media_Hotel * 100
  )

# Añadimos la fila al dataframe original
df_medias_mensuales <- bind_rows(df_medias_mensuales, media_anual)
```

Calculo de % que representa el exceso sobre la producción y representación gráfica

```{r}
df_medias_mensuales <- df_medias_mensuales %>%
  mutate(
    Porcentaje_Exceso_Vivienda = Exceso_Medio_Vivienda / Produccion_Media_Vivienda * 100,
    Porcentaje_Exceso_Hotel = Exceso_Medio_Hotel / Produccion_Media_Hotel * 100
  )
```

```{r}
# Calculamos medias anuales por tipo
medias_anuales <- df_medias_mensuales %>%
  filter(Mes == "Media Anual") %>%
  pivot_longer(cols = starts_with("Porcentaje"), 
               names_to = "Tipo", 
               values_to = "Media_Anual") %>%
  mutate(
    Tipo = recode(Tipo,
                  "Porcentaje_Exceso_Vivienda" = "Vivienda",
                  "Porcentaje_Exceso_Hotel" = "Hotel")
  )

# Reorganizamos el df en formato largo 
df_grafico <- df_medias_mensuales %>%
  filter(Mes != "Media Anual") %>%
  select(Mes, Porcentaje_Exceso_Vivienda, Porcentaje_Exceso_Hotel) %>%
  pivot_longer(cols = starts_with("Porcentaje"), 
               names_to = "Tipo", 
               values_to = "Porcentaje") %>%
  mutate(
    Tipo = recode(Tipo,
                  "Porcentaje_Exceso_Vivienda" = "Vivienda",
                  "Porcentaje_Exceso_Hotel" = "Hotel"),
    Porcentaje_label = paste0(round(Porcentaje, 1), "%")
  )

# Ordenamos los meses
df_grafico$Mes <- factor(df_grafico$Mes, levels = c("ene", "feb", "mar", "abr", "may", "jun",
                                                     "jul", "ago", "sep", "oct", "nov", "dic"))

# Creamos gráfico de barras con línea de media anual
PorcentajeExceso <- ggplot(df_grafico, aes(x = Mes, y = Porcentaje, fill = Tipo)) +
  geom_col(position = position_dodge(width = 0.9)) +
  geom_text(aes(label = Porcentaje_label), 
            position = position_dodge(width = 0.9), 
            vjust = -0.5, size = 3) +
  geom_hline(data = medias_anuales, 
             aes(yintercept = Media_Anual, color = Tipo), 
             linetype = "dotted", size = 1, show.legend = FALSE) +
  scale_fill_manual(values = c("Vivienda" = "darkgreen", "Hotel" = "firebrick")) +
  scale_color_manual(values = c("Vivienda" = "darkgreen", "Hotel" = "firebrick")) +
  labs(title = "Porcentaje de Exceso sobre Producción por Mes",
       y = "Exceso sobre Producción (%)",
       x = "Mes",
       fill = "Tipo de instalación") +
  theme_minimal()

PorcentajeExceso
```

Calculo de reservas de hidrógeno y neceesidades de electricidad - Vivienda

```{r}
df_autoconsumo_vivienda <- df %>%
  select(Año, Mes,
         Consumo = Consumo_Vivienda,
         Produccion = Produccion_Vivienda)
```


```{r}
# Parámetros
efic_transformacion_inicial <- 0.65  # Eficiencia electricidad -> H₂
efic_regeneracion_inicial <- 0.55    # Eficiencia H₂ -> electricidad
degradacion_transformacion <- 0.003  # 0,3% anual
degradacion_regeneracion <- 0.002    # 0,2% anual
almacenamiento_maximo <- 2220        # kWh (capacidad máxima de almacenamiento de H₂ para vivienda)

# Inicialización de vectores
n <- nrow(df_autoconsumo_vivienda)
h2_generado <- numeric(n)
elec_regenerada <- numeric(n)
necesidad_no_cubierta <- numeric(n)
almacenamiento <- numeric(n)


almacenamiento_actual <- 0

# Aseguramos orden cronológico
df_autoconsumo_vivienda <- df_autoconsumo_vivienda %>%
  arrange(Año, match(Mes, c("ene", "feb", "mar", "abr", "may", "jun",
                            "jul", "ago", "sep", "oct", "nov", "dic")))
```

```{r}
# Simulación mes a mes
for (i in 1:n) {
  año_actual <- df_autoconsumo_vivienda$Año[i]
  año_inicial <- min(df_autoconsumo_vivienda$Año)
  años_pasados <- max(0, año_actual - año_inicial)  # Degradación empieza el segundo año

  # Ajuste de eficiencias con degradación
  eficiencia_transformacion <- efic_transformacion_inicial * (1 - degradacion_transformacion)^años_pasados
  eficiencia_regeneracion <- efic_regeneracion_inicial * (1 - degradacion_regeneracion)^años_pasados

  # Variables de cada mes
  produccion <- df_autoconsumo_vivienda$Produccion[i]
  consumo <- df_autoconsumo_vivienda$Consumo[i]
  
  exceso <- max(0, produccion - consumo)  # Exceso que podemos transformar
  deficit <- max(0, consumo - produccion) # Déficit a cubrir

  # H₂ generado en el mes
  h2_a_almacenar <- exceso * eficiencia_transformacion
  
  # Capacidad disponible en almacenamiento
  espacio_disponible <- almacenamiento_maximo - almacenamiento_actual
  
  if (h2_a_almacenar <= espacio_disponible) {
    almacenamiento_actual <- almacenamiento_actual + h2_a_almacenar
    h2_generado[i] <- h2_a_almacenar
  } else {
    almacenamiento_actual <- almacenamiento_maximo
    h2_generado[i] <- espacio_disponible
  }

  # Ahora intentamos cubrir el déficit con regeneración de electricidad
  energia_disponible <- almacenamiento_actual * eficiencia_regeneracion
  
  if (energia_disponible >= deficit) {
    elec_regenerada[i] <- deficit
    almacenamiento_actual <- almacenamiento_actual - (deficit / eficiencia_regeneracion)
    necesidad_no_cubierta[i] <- 0
  } else {
    elec_regenerada[i] <- energia_disponible
    almacenamiento_actual <- 0
    necesidad_no_cubierta[i] <- deficit - energia_disponible
  }

  # Guardamos el almacenamiento tras actuar
  almacenamiento[i] <- almacenamiento_actual
}
```

```{r}
# Añadimos todo al dataframe
df_autoconsumo_vivienda <- df_autoconsumo_vivienda %>%
  mutate(
    H2_Generado = h2_generado,
    Elec_Regenerada = elec_regenerada,
    Necesidad_No_Autoconsumida = necesidad_no_cubierta,
    Almacenamiento_H2 = almacenamiento
  )
```

Calculo de reservas de hidrógeno y neceesidades de electricidad - Hotel

```{r}
df_autoconsumo_hotel <- df %>%
  select(Año, Mes,
         Consumo = Consumo_Hotel,
         Produccion = Produccion_Hotel)
```

```{r}
# Parámetros para el hotel
efic_transformacion_inicial <- 0.65  
efic_regeneracion_inicial <- 0.55    
degradacion_transformacion <- 0.003  
degradacion_regeneracion <- 0.002
almacenamiento_maximo_hotel <- 32000  # Capacidad máxima de almacenamiento H₂ para hotel

# Inicialización de vectores
n_hotel <- nrow(df_autoconsumo_hotel)
h2_generado_hotel <- numeric(n_hotel)
elec_regenerada_hotel <- numeric(n_hotel)
necesidad_no_cubierta_hotel <- numeric(n_hotel)
almacenamiento_hotel <- numeric(n_hotel)

almacenamiento_actual_hotel <- 0

# Orden cronológico
df_autoconsumo_hotel <- df_autoconsumo_hotel %>%
  arrange(Año, match(Mes, c("ene", "feb", "mar", "abr", "may", "jun",
                             "jul", "ago", "sep", "oct", "nov", "dic")))

```

```{r}
# Simulación dinámica
for (i in 1:n_hotel) {
  
  año_actual <- df_autoconsumo_hotel$Año[i]
  año_inicial <- min(df_autoconsumo_hotel$Año)
  años_pasados <- max(0, año_actual - año_inicial)

  # Eficiencias degradadas
  eficiencia_transformacion <- efic_transformacion_inicial * (1 - degradacion_transformacion)^años_pasados
  eficiencia_regeneracion <- efic_regeneracion_inicial * (1 - degradacion_regeneracion)^años_pasados

  produccion <- df_autoconsumo_hotel$Produccion[i]
  consumo <- df_autoconsumo_hotel$Consumo[i]
  
  exceso <- max(0, produccion - consumo)
  deficit <- max(0, consumo - produccion)

  # H₂ generado
  h2_a_almacenar <- exceso * eficiencia_transformacion
  
  espacio_disponible <- almacenamiento_maximo_hotel - almacenamiento_actual_hotel
  
  if (h2_a_almacenar <= espacio_disponible) {
    almacenamiento_actual_hotel <- almacenamiento_actual_hotel + h2_a_almacenar
    h2_generado_hotel[i] <- h2_a_almacenar
  } else {
    almacenamiento_actual_hotel <- almacenamiento_maximo_hotel
    h2_generado_hotel[i] <- espacio_disponible
  }

  # Regeneración para cubrir necesidad
  energia_disponible <- almacenamiento_actual_hotel * eficiencia_regeneracion
  
  if (energia_disponible >= deficit) {
    elec_regenerada_hotel[i] <- deficit
    almacenamiento_actual_hotel <- almacenamiento_actual_hotel - (deficit / eficiencia_regeneracion)
    necesidad_no_cubierta_hotel[i] <- 0
  } else {
    elec_regenerada_hotel[i] <- energia_disponible
    necesidad_no_cubierta_hotel[i] <- deficit - energia_disponible
    almacenamiento_actual_hotel <- 0
  }

  almacenamiento_hotel[i] <- almacenamiento_actual_hotel
}
```

```{r}
# Añadimos resultados al df
df_autoconsumo_hotel <- df_autoconsumo_hotel %>%
  mutate(
    H2_Generado = h2_generado_hotel,
    Elec_Regenerada = elec_regenerada_hotel,
    Necesidad_No_Autoconsumida = necesidad_no_cubierta_hotel,
    Almacenamiento_H2 = almacenamiento_hotel
  )
```

Gráficos

% de electricidad generada a partir de hidrógeno respececto a la producción solar incial.

```{r}
# Vivienda
df_elec_regenerada_vivienda <- df_autoconsumo_vivienda %>%
  mutate(Porcentaje_Elec_Regenerada = (Elec_Regenerada / Produccion) * 100)

df_h2_vivienda_anual <- df_h2_vivienda %>%
  group_by(Año) %>%
  summarise(Porcentaje_H2 = mean(Porcentaje_H2, na.rm = TRUE))

# Hotel
df_elec_regenerada_hotel <- df_autoconsumo_hotel %>%
  mutate(Porcentaje_Elec_Regenerada = (Elec_Regenerada / Produccion) * 100)

df_h2_hotel_anual <- df_h2_hotel %>%
  group_by(Año) %>%
  summarise(Porcentaje_H2 = mean(Porcentaje_H2, na.rm = TRUE))

# Unimos
df_h2_total_anual <- bind_rows(
  df_h2_vivienda_anual %>% mutate(Tipo = "Vivienda"),
  df_h2_hotel_anual %>% mutate(Tipo = "Hotel")
)

ElectricidadGenerada <- ggplot(df_h2_total_anual, aes(x = Año, y = Porcentaje_H2, color = Tipo)) +
  geom_line(size = 1.5) +
  geom_point(size = 2) +
  labs(
    title = "% de electricidad generada a partir de H2 respecto a la Producción (Promedio Anual)",
    x = "Año",
    y = ""
  ) +
  theme_minimal() +
  scale_color_manual(values = c("Vivienda" = "darkgreen", "Hotel" = "firebrick"))

ElectricidadGenerada

```

Media mensual no cubierta y almacenamiento - Vivienda
```{r}
df_resumen_vivienda <- df_autoconsumo_vivienda %>%
  group_by(Mes) %>%
  summarise(
    Media_Necesidad_No_Cubierta = mean(Necesidad_No_Autoconsumida, na.rm = TRUE),
    Media_Almacenamiento = mean(Almacenamiento_H2, na.rm = TRUE)
  ) %>%
  mutate(Mes = factor(Mes, levels = c("ene", "feb", "mar", "abr", "may", "jun",
                                      "jul", "ago", "sep", "oct", "nov", "dic")))

AlmacenamientoNecesidad_Vivienda <- ggplot(df_resumen_vivienda, aes(x = Mes)) +
  geom_col(aes(y = Media_Necesidad_No_Cubierta), fill = "firebrick", alpha = 0.7) +
  geom_line(aes(y = Media_Almacenamiento), color = "darkgreen", size = 1.2, group = 1) +
  geom_point(aes(y = Media_Almacenamiento), color = "darkgreen", size = 2) +
  labs(
    title = "Media mensual de necesidad no cubierta y almacenamiento (Vivienda)",
    x = "Mes",
    y = "kWh",
    caption = "Barras: necesidad no cubierta | Línea: almacenamiento medio"
  ) +
  theme_minimal()

AlmacenamientoNecesidad_Vivienda
```

Media mensual no cubierta y almacenamiento - Hotel

```{r}
df_resumen_hotel <- df_autoconsumo_hotel %>%
  group_by(Mes) %>%
  summarise(
    Media_Necesidad_No_Cubierta = mean(Necesidad_No_Autoconsumida, na.rm = TRUE),
    Media_Almacenamiento = mean(Almacenamiento_H2, na.rm = TRUE)
  ) %>%
  mutate(Mes = factor(Mes, levels = c("ene", "feb", "mar", "abr", "may", "jun",
                                      "jul", "ago", "sep", "oct", "nov", "dic")))

AlmacenamientoNecesidad_Hotel <- ggplot(df_resumen_hotel, aes(x = Mes)) +
  geom_col(aes(y = Media_Necesidad_No_Cubierta), fill = "firebrick", alpha = 0.7) +
  geom_line(aes(y = Media_Almacenamiento), color = "darkgreen", size = 1.2, group = 1) +
  geom_point(aes(y = Media_Almacenamiento), color = "darkgreen", size = 2) +
  labs(
    title = "Media mensual de necesidad no cubierta y almacenamiento (Hotel)",
    x = "Mes",
    y = "kWh",
    caption = "Barras: necesidad no cubierta | Línea: almacenamiento medio"
  ) +
  theme_minimal()

AlmacenamientoNecesidad_Hotel
```


Evolución del almacenamiento de H2 (anual)

```{r}
df_almacenamiento_vivienda <- df_autoconsumo_vivienda %>%
  group_by(Año) %>%
  summarise(Almacenamiento_Medio = mean(Almacenamiento_H2, na.rm = TRUE))

df_almacenamiento_hotel <- df_autoconsumo_hotel %>%
  group_by(Año) %>%
  summarise(Almacenamiento_Medio = mean(Almacenamiento_H2, na.rm = TRUE))

# Unimos ambos datasets
df_almacenamiento_total <- bind_rows(
  df_almacenamiento_vivienda %>% mutate(Tipo = "Vivienda"),
  df_almacenamiento_hotel %>% mutate(Tipo = "Hotel")
)

EvolucionAlmacenamiento <- ggplot(df_almacenamiento_total, aes(x = Año, y = Almacenamiento_Medio, color = Tipo)) +
  geom_line(size = 1) +
  geom_point(size = 2) +
  labs(
    title = "Evolución del almacenamiento medio de H2",
    x = "Año",
    y = "kWh almacenados"
  ) +
  theme_minimal() +
  scale_color_manual(values = c("Vivienda" = "darkgreen", "Hotel" = "firebrick"))

EvolucionAlmacenamiento
```

Comparativa de producción Vs. consumo 

```{r}
# Vivienda
df_produccion_consumo_vivienda <- df_autoconsumo_vivienda %>%
  group_by(Año) %>%
  summarise(
    Consumo_Anual = sum(Consumo, na.rm = TRUE),
    Produccion_Anual = sum(Produccion, na.rm = TRUE)
  )

Comparativa_Vivienda <- ggplot(df_produccion_consumo_vivienda, aes(x = Año)) +
  geom_line(aes(y = Consumo_Anual, color = "Consumo"), size = 1) +
  geom_line(aes(y = Produccion_Anual, color = "Producción"), size = 1) +
  labs(title = "Consumo vs Producción Anual (Vivienda)",
       x = "Año",
       y = "kWh") +
  scale_color_manual(values = c("Consumo" = "firebrick", "Producción" = "darkblue")) +
  theme_minimal()

# Hotel
df_produccion_consumo_hotel <- df_autoconsumo_hotel %>%
  group_by(Año) %>%
  summarise(
    Consumo_Anual = sum(Consumo, na.rm = TRUE),
    Produccion_Anual = sum(Produccion, na.rm = TRUE)
  )

Comparativa_Hotel <- ggplot(df_produccion_consumo_hotel, aes(x = Año)) +
  geom_line(aes(y = Consumo_Anual, color = "Consumo"), size = 1) +
  geom_line(aes(y = Produccion_Anual, color = "Producción"), size = 1) +
  labs(title = "Consumo vs Producción Anual (Hotel)",
       x = "Año",
       y = "kWh") +
  scale_color_manual(values = c("Consumo" = "firebrick", "Producción" = "darkblue")) +
  theme_minimal()

Comparativa_Vivienda
Comparativa_Hotel

```

Evolución del % de Autoconsumo Efectivo

```{r}
# Vivienda
df_autoconsumo_efectivo_vivienda <- df_autoconsumo_vivienda %>%
  mutate(
    Produccion_Autoconsumida = pmin(Consumo, Produccion)
  ) %>%
  group_by(Año) %>%
  summarise(
    Consumo_Anual = sum(Consumo, na.rm = TRUE),
    Produccion_Autoconsumida_Anual = sum(Produccion_Autoconsumida, na.rm = TRUE),
    Elec_Regenerada_Anual = sum(Elec_Regenerada, na.rm = TRUE)
  ) %>%
  mutate(
    Autoconsumo_Efectivo = (Produccion_Autoconsumida_Anual + Elec_Regenerada_Anual) / Consumo_Anual * 100
  )

# Hotel
df_autoconsumo_efectivo_hotel <- df_autoconsumo_hotel %>%
  mutate(
    Produccion_Autoconsumida = pmin(Consumo, Produccion)
  ) %>%
  group_by(Año) %>%
  summarise(
    Consumo_Anual = sum(Consumo, na.rm = TRUE),
    Produccion_Autoconsumida_Anual = sum(Produccion_Autoconsumida, na.rm = TRUE),
    Elec_Regenerada_Anual = sum(Elec_Regenerada, na.rm = TRUE)
  ) %>%
  mutate(
    Autoconsumo_Efectivo = (Produccion_Autoconsumida_Anual + Elec_Regenerada_Anual) / Consumo_Anual * 100
  )


# Unir ambos datasets
df_autoconsumo_total <- bind_rows(
  df_autoconsumo_efectivo_vivienda %>% mutate(Tipo = "Vivienda"),
  df_autoconsumo_efectivo_hotel %>% mutate(Tipo = "Hotel")
)

AutoconsumoEfectivo <- ggplot(df_autoconsumo_total, aes(x = Año, y = Autoconsumo_Efectivo, color = Tipo)) +
  geom_line(size = 1) +
  geom_point(size = 2) +
  labs(
    title = "Evolución del % de Autoconsumo Efectivo",
    x = "Año",
    y = ""
  ) +
  theme_minimal() +
  scale_color_manual(values = c("Vivienda" = "darkgreen", "Hotel" = "firebrick"))

AutoconsumoEfectivo
```

Descargar imágenes de gráficos

```{r}
ggsave("PorcentajeExceso.png", plot = PorcentajeExceso, width = 14, height = 6.5, dpi = 300)
ggsave("ElectricidadGenerada.png", plot = ElectricidadGenerada, width = 14, height = 6.5, dpi = 300)
ggsave("AlmacenamientoNecesidad_Vivienda.png", plot = AlmacenamientoNecesidad_Vivienda, width = 14, height = 6.5, dpi = 300)
ggsave("AlmacenamientoNecesidad_Hotel.png", plot = AlmacenamientoNecesidad_Hotel, width = 14, height = 6.5, dpi = 300)
ggsave("EvolucionAlmacenamiento.png", plot = EvolucionAlmacenamiento, width = 14, height = 6.5, dpi = 300)
ggsave("Comparativa_Vivienda.png", plot = Comparativa_Vivienda, width = 14, height = 6.5, dpi = 300)
ggsave("Comparativa_Hotel.png", plot = Comparativa_Hotel, width = 14, height = 6.5, dpi = 300)
ggsave("AutoconsumoEfectivo.png", plot = AutoconsumoEfectivo, width = 14, height = 6.5, dpi = 300)
```