---
title: "Simulación_PrecioElectricidad"
output: html_document
date: "2025-06-18"
---

```{r}
#Limpiar environment

rm(list = ls())
```

```{r}
# Carga de librerías

library(readxl)
library(ggplot2)
library(dplyr)
library(lubridate)
library(tsibble)
library(fable)
library(feasts)
library(openxlsx)
```

Cargar de precios de electricidad mensual en los últimos 10 años y limpiar datos

```{r}
datos <- "XX.xlsx"

df_raw <- read_excel(datos, col_names = TRUE)  # usar la primera fila como nombres de columna
```

```{r}
#Eliminamos cualquier fila que contenga al menos un NA
df_raw <- df_raw[complete.cases(df_raw), ]

#Seleccionamos las variables que nos interesan
df <- df_raw %>%
  select(Fecha, `Precio elec. €/kWh`) %>%
  rename(precio_kwh = `Precio elec. €/kWh`)

#Se mantiene solo el mes y el año de la fecha
df <- df %>%
  mutate(Fecha = yearmonth(Fecha)) %>%      
  as_tsibble(index = Fecha)
```

```{r}
#Plot rápido de comprobación
autoplot(df, precio_kwh)
```



Modelo de simulación SARIMA

Se ha hecho sin drift, ya que la tendencia no es muy estable y es mejor emplear un random walk puro.

```{r}
#Ajuste automatico del modelo. En este caso se usa un modelo de SARIMA estándar, evitando la deriva para no romper la estimación
fit <- df %>%
   model(
    sarima = ARIMA(precio_kwh ~ pdq(0,0,1) + PDQ(0,1,1) + 0)
  )

#Válida que el modelo es correcto
report(fit)

#Simulación de los precios de la electricidad a 20 años (mensual)
simulacion <- forecast(fit, h = "240 months")
```

Gráfico de simulación de evolución del precio de la electricidad para los próximos 20 años (mensual)

```{r}
simulacion_precio <- autoplot(df, precio_kwh, colour = "steelblue", size = 0.8) +
  autolayer(simulacion, .mean, colour = "red", size = 0.8) +
  labs(title = "",
       y = "€/kWh",
       x = NULL) +
  theme_bw(base_size = 12) +                    
  theme(plot.title = element_text(hjust = 0.5), #centra el título
        panel.border = element_blank()) #elimina borde del grafico

print(simulacion_precio)
```

Se guarda el gráfico de la proyección

```{r}
ggsave("SimulaciónPrecioElectricidad.png", plot = simulacion_precio, width = 14, height = 6.5, dpi = 300)
```

Se descargan los datos para emplearlos en el análisis económico

```{r}
#Primero hay que crear el df con los datos a descargar
df_simulacion <- simulacion %>%
  as_tibble %>%
  select(Fecha, .mean) %>%
  rename(Precio_simulado = .mean)
```

```{r}
#Descargar

write.xlsx(df_simulacion,"SimulacionPrecioElectricidad.xlsx")
```
