---
title: "Simulación Incial"
output: html_document
date: "2025-05-01"
---


```{r}
#Limpiamos environment

rm(list = ls())
```

```{r}
# Cargamos librerías

library(readxl)
library(ggplot2)
library(dplyr)
library(stringr)
library(tidyr)
library(writexl)
```

Cargar datos de consumo y producción reales mensuales y limpiar datos

```{r}
datos <- "XX.xlsx"

df_raw <- read_excel(datos, col_names = FALSE)  # No usar la primera fila como nombres de columna

colnames(df_raw) <- c("Categoria", "ene", "feb", "mar", "abr", 
                      "may", "jun", "jul", "ago", "sep", "oct", "nov", "dic")
```

```{r}
#Eliminamos cualquier fila que contenga al menos un NA
df_raw <- df_raw[complete.cases(df_raw), ]
```

Rotar el df, para poder trabajar con el

```{r}
#Convertimos los meses en filas
df_long <- df_raw %>%
  pivot_longer(
    cols = -Categoria, 
    names_to = "Mes",
    values_to = "Valor",
    # Forzar a numérico: los valores no convertibles se vuelven NA
    values_transform = list(Valor = ~ as.numeric(as.character(.)))
  )

#Usamos la columna Categoria como nuevas columnas
df <- df_long %>%
  pivot_wider(       
    names_from = Categoria,    # crea una columna para cada categoría
    values_from = Valor        # los valores provienen de "Valor"
  )

#Eliminamos la columna de fecha, ya que ya tenemos el mes
df <- df %>%
  select(-Fecha) %>% 
  mutate(Año = 2024)

colnames(df) <- c("Mes", "Consumo_Vivienda", "Consumo_Hotel", "Produccion_Vivienda", "Produccion_Hotel", "Año")

head(df)
```

Proyecciones de consumo energético a 20 años

```{r}
#Definimos manualmente el porcentaje de variabilidad para los consumos
variabilidad <- list(
  Consumo_Vivienda = 0.20,  
  Consumo_Hotel = 0.15      
)
```

```{r}
set.seed(42) 

#Simulamos la serie, calculando la desviación típico como % de la media.
simular_serie <- function(media, porcentaje_sd, n) {
  sd_valor <- media * porcentaje_sd 
  rnorm(n, mean = media, sd = sd_valor)
}
```

```{r}
#Generamos datos proyectados para los consumos
n_meses <- 240
meses_futuros <- rep(df$Mes, length.out = n_meses)

consumo_vivienda_sim <- simular_serie(rep(df$Consumo_Vivienda, length.out = n_meses), 
                                      variabilidad$Consumo_Vivienda, n_meses)

consumo_hotel_sim <- simular_serie(rep(df$Consumo_Hotel, length.out = n_meses), 
                                   variabilidad$Consumo_Hotel, n_meses)

#Creamos dataframe con las proyecciones
df_futuro_consumos <- data.frame(
  Mes = rep(df$Mes, length.out = n_meses),
  Año = rep(2025:2044, each = 12),
  Consumo_Vivienda = consumo_vivienda_sim,
  Consumo_Hotel = consumo_hotel_sim
)
```


```{r}
# Agregamos un indicador para diferenciar datos históricos y proyectados
df <- df %>% 
  mutate(Origen = "Histórico")
df_futuro_consumos <- df_futuro_consumos %>% 
  mutate(Origen = "Proyección")

#Unimos dataframes
df_total_consumos <- bind_rows(df, df_futuro_consumos)

df_total_consumos <- df_total_consumos %>%
  select(-Produccion_Vivienda, -Produccion_Hotel)

#Verificamos la estructura del dataframe unificado
str(df_total_consumos)

head(df_total_consumos)
```

Ordenar los meses, para que salgan bien en los gráficos

```{r}
df_total_consumos$Mes <- factor(df_total_consumos$Mes, levels = c("ene", "feb", "mar", "abr", "may", "jun", "jul", "ago", "sep", "oct", "nov", "dic"))
```

Gráfico Consumos Vivienda Año a Año

```{r}
Consumo_Vivienda <- ggplot(df_total_consumos, aes(x = Mes, y = Consumo_Vivienda, color = as.factor(Año), group = Año)) +
  geom_line() + 
  geom_point() +  
  labs(title = "Comparación de Consumo Energético por Año - Vivienda Unifamiliar",
       x = "Mes",
       y = "Consumo (kWh)",
       color = "Año") + 
  theme_minimal() +
  theme(legend.position = "right",
    plot.title = element_text(hjust = 0.5)
  )

Consumo_Vivienda
```

Gráfico Consumos Hotel Año a Año

```{r}
Consumo_Hotel <- ggplot(df_total_consumos, aes(x = Mes, y = Consumo_Hotel, color = as.factor(Año), group = Año)) +
  geom_line() + 
  geom_point() +
  labs(title = "Comparación de Consumo Energético por Año - Hotel",
       x = "Mes",
       y = "Consumo (kWh)",
       color = "Año") + 
  theme_minimal() +
  theme(legend.position = "right",
    plot.title = element_text(hjust = 0.5)
  )

Consumo_Hotel
```


Proyecciones de producción energético a 20 años

```{r}
#Definimos la variabilidad mensual y la tasa de degradación anual
variabilidad_produccion <- 0.05  
tasa_degradacion_anual <- 0.005 
tasa_degradacion_mensual <- (1 - tasa_degradacion_anual)^(1/12)  
```

```{r}
#Extraemos los valores de producción de 2024 como base
produccion_base_vivienda <- df %>% filter(Año == 2024) %>% select(Mes, Produccion_Vivienda)
produccion_base_hotel <- df %>% filter(Año == 2024) %>% select(Mes, Produccion_Hotel)

#Nos aseguramos que los meses están en el orden correcto
meses_ordenados <- unique(produccion_base_vivienda$Mes)
produccion_base_vivienda <- produccion_base_vivienda %>% arrange(factor(Mes, levels = meses_ordenados, ordered = TRUE))
produccion_base_hotel <- produccion_base_hotel %>% arrange(factor(Mes, levels = meses_ordenados, ordered = TRUE))
```

```{r}
#Simulamos la serie, calculando la desviación típico como % de la media y degradando la media mensualmente (representando la menor productividad de los equipos con el paso del tiempo)
simular_produccion <- function(produccion_base, columna_nombre, variabilidad, tasa_degradacion_mensual, n_meses) {
  produccion <- numeric(n_meses)
  
  for (mes in 1:n_meses) {
    #Determinamos el mes correspondiente en el ciclo anual (1-12)
    mes_actual <- (mes - 1) %% 12 + 1
    # Determinar el año correspondiente
    año <- ceiling(mes / 12)
    
    #Obtenemos la producción base del mes correspondiente en 2024
    base_mensual <- produccion_base[[columna_nombre]][mes_actual]  # Ahora acepta cualquier columna
    
    #Aplicamos la degradación progresiva
    media_ajustada <- base_mensual * (tasa_degradacion_mensual ^ (mes - 1))
    
    #Generamos el valor mensual con variabilidad
    produccion[mes] <- rnorm(1, mean = media_ajustada, sd = media_ajustada * variabilidad)
  }
  return(produccion)
}

```



```{r}
#Generamos datos proyectados para la producción
n_meses <- 240

# Producción vivienda
produccion_vivienda_sim <- simular_produccion(
  produccion_base = produccion_base_vivienda,
  columna_nombre = "Produccion_Vivienda",
  variabilidad = variabilidad_produccion,
  tasa_degradacion_mensual = tasa_degradacion_mensual,
  n_meses = n_meses
)

# Producción hotel
produccion_hotel_sim <- simular_produccion(
  produccion_base = produccion_base_hotel,
  columna_nombre = "Produccion_Hotel",
  variabilidad = variabilidad_produccion,
  tasa_degradacion_mensual = tasa_degradacion_mensual,
  n_meses = n_meses
)
```


```{r}
#Creamos dataframe con las proyecciones
df_futuro_produccion <- data.frame(
  Mes = rep(df$Mes, length.out = n_meses),
  Año = rep(2025:2044, each = 12),
  Produccion_Vivienda = produccion_vivienda_sim,
  Produccion_Hotel = produccion_hotel_sim
)
```

```{r}
#Agregamos un indicador para diferenciar datos históricos y proyectados
df_futuro_produccion <- df_futuro_produccion %>% mutate(Origen = "Proyección")

#Unimos ambos dataframes
df_total_produccion <- bind_rows(df, df_futuro_produccion) %>%
  select(-Consumo_Vivienda, -Consumo_Hotel)

#Verificamos la estructura del dataframe unificado
str(df_total_produccion)

head(df_total_produccion)
```

Ordenar los meses, para que salgan bien en los gráficos

```{r}
df_total_produccion$Mes <- factor(df_total_consumos$Mes, levels = c("ene", "feb", "mar", "abr", "may", "jun", "jul", "ago", "sep", "oct", "nov", "dic"))
```

Gráfico Producción Vivienda Año a Año

```{r}
Produccion_Vivienda <- ggplot(df_total_produccion, aes(x = Mes, y = Produccion_Vivienda, color = as.factor(Año), group = Año)) +
  geom_line() + 
  geom_point() +  
  labs(title = "Comparación de Producción Energética por Año - Vivienda Unifamiliar",
       x = "Mes",
       y = "Producción (kWh)",
       color = "Año") + 
  theme_minimal() +
  theme(legend.position = "right",
    plot.title = element_text(hjust = 0.5)
  )

Produccion_Vivienda
```


Gráfico Producción Hotel Año a Año
```{r}
Produccion_Hotel <- ggplot(df_total_produccion, aes(x = Mes, y = Produccion_Hotel, color = as.factor(Año), group = Año)) +
  geom_line() + 
  geom_point() +  
  labs(title = "Comparación de Producción Energética por Año - Hotel",
       x = "Mes",
       y = "Producción (kWh)",
       color = "Año") + 
  theme_minimal() +
  theme(legend.position = "right",
    plot.title = element_text(hjust = 0.5)
  )

Produccion_Hotel
```

Guardar todos los gráficos

```{r}
ggsave("Produccion_Vivienda.png", plot = Produccion_Vivienda, width = 14, height = 6.5, dpi = 300)
ggsave("Consumo_Vivienda.png", plot = Consumo_Vivienda, width = 14, height = 6.5, dpi = 300)
ggsave("Produccion_Hotel.png", plot = Produccion_Hotel, width = 14, height = 6.5, dpi = 300)
ggsave("Consumo_Hotel.png", plot = Consumo_Hotel, width = 14, height = 6.5, dpi = 300)

```


Guardar excel con datos para calcular producción de hidrógeno

```{r}
# Unir ambos dataframes por Mes, Año y Origen
df_total <- full_join(df_total_consumos, df_total_produccion,
                      by = c("Mes", "Año", "Origen"))

# Ordenar el df
df_total <- df_total %>%
  select(Mes, Año, Consumo_Vivienda, Consumo_Hotel, Produccion_Vivienda, Produccion_Hotel, -Origen)

# Verifica que se haya unido correctamente
head(df_total)
```

```{r}
# Exportar el dataframe unido a un archivo Excel
write_xlsx(df_total, path = "Consumo_Produccion_Unificado.xlsx")
``